【裁判字號】    98,易,1682
【裁判日期】    980630
【裁判案由】    贓物
【裁判全文】
臺灣臺中地方法院刑事判決              98年度易字第1682號
公  訴  人  臺灣臺中地方法院檢察署檢察官
被      告  甲○○
上列被告因贓物案件，經檢察官聲請以簡易判決處刑（98年度撤
緩偵字第89號），本院沙鹿簡易庭認不宜逕以簡易判決處刑，移
由本院改依通常程序判決如下：
    主    文
甲○○無罪。
    理    由
一、公訴意旨略以：被告甲○○明知車牌號碼JDD-286號機車之
    車牌，為廖彗均所有於民國90年2月28日失竊之物。竟於96
    年11月9日某時，將上開車牌懸掛在其向不知情之友人王郁
    婷所借用車牌號碼N8X-539號之重型機車上。因認被告涉犯
    刑法第349條第1項之收受贓物罪嫌云云。
二、本件公訴人認被告涉犯刑法第349條第1項之收受贓物罪嫌，
    無非係以被告於偵訊中自白不諱，廖彗均之指訴，王
    郁婷之證述為其依據。惟本院訊之被告甲○○，其堅詞否認
    有收受贓物之行為，辯稱：該部JDD-286號機車係伊於90年
    間向伊同學胡哲瑋所購買，伊於胡哲瑋交付該部機車時，即
    已將價款全部付給胡哲瑋，但未同時辦理過戶，伊購得該機
    車二、三天後，機車即遭竊，伊有打電話通知胡哲瑋，請原
    登記車主即胡哲瑋母親廖彗均去報案，詎廖彗均報案後，伊
    又在原遭竊處拾獲該機車之車牌，伊拾獲車牌後有通知胡哲
    瑋，胡哲瑋回告其母親已經將該車牌辦理註銷，伊即將車牌
    放在家裡，直到96年11月9日，因朋友要借機車去飆車，伊
    才向王郁婷借用N8X-539號之重型機車上，並將該面拾獲之
    JDD-286號車牌懸掛在該部重型機車上等語。
三、按犯罪事實應依證據認定之，無證據不得認定犯罪事實，又
    不能證明被告犯罪者，應諭知無罪之判決，刑事訴訟法第15
    4條第2項、第301條第1項分別定有明文。另按刑法第349條
    贓物罪中之所謂贓物，係指他人因侵害財產權犯罪所得之財
    物，被害人得請求返還或回復損害者而言，足徵贓物罪之主
    體，係指得請求返還或回復損害之被害人以外之人。
四、經查，(一)證人胡哲瑋於98年6月22日在本院審理中具結證稱
    ：「（問：JDD-286號機車車主是否為你母親廖彗均？）是
    」、「（問：被告是否有向你買過這部機車？）有」、「（
    問：何時間、何地點？）我高一的時候，我這臺摩托車壞掉
    ，要報廢，被告說要牽回去修理，他有先付新臺幣〈下同〉
    3000元，我就將摩托車交給他，後來問他何時要過戶，他說
    摩托車被偷走，我問他是否要報警，他說好」、「（問：當
    時買賣這部機車，價金多少？）3500元，被告應該是付3500
    元」、「（問：被告是否全部的價金都付了？）是」、「（
    問：當時你收到3500元，你自己就收起來，還是有交給你母
    親？）我自己就收起來，因為摩托車是我自己買的，只是登
    記在我母親名下」、「（問：為何你母親說被告只有先交付
    訂金3000元，就沒有支付其餘的餘款？）我母親可能比較不
    了解，因為是我跟被告交易的」、「（問：當時你們買賣的
    時候，有無約定何時要辦理過戶？）摩托車修理好的時候，
    再一起去監理站辦過戶」、「（問：後來這臺機車失竊，是
    何時失竊？）被告把機車牽去修理，就被偷走」、「（問：
    那時候還沒來得及辦過戶？）是」、「（問：他當時如何告
    知你？）打電話告訴我機車被偷走，請我去報失竊」（參本
    院卷第40-42頁筆錄），(二)被害人廖彗均於96年11月10日在
    警詢中陳稱：「90年2月28日我有與甲○○進行JDD-286號機
    車買賣，我跟甲○○先拿3000元訂金，當天甲○○就將機車
    騎走了，之後甲○○就未出現支付餘額跟過戶」（參警卷第
    12-14頁筆錄），於97年3月3日在檢察官偵訊中續稱：「因
    為被告與我兒子胡哲瑋是同學，90年間我將機車賣給被告幾
    千元，但沒有超過1萬元，他有先付給我們3000元，機車他
    就牽走了，過幾天後，他就說機車不見了，叫我們去報遺失
    ，並去辦理車牌報廢，我們有告訴甲○○」（參偵卷第5-6
    頁筆錄）。綜胡哲瑋及廖彗均以上所言可知，該部JDD-286
    號機車原係胡哲瑋所買登記在其母親廖彗均名下，胡哲瑋嗣
    於90年2月28日以3500元將該部機車賣給被告，雙方銀貨兩
    訖，惟尚未辦理過戶前，該部機車即遭竊，被告乃通知胡哲
    瑋報警。茲機車係屬動產，其所有權之取得並不以登記為生
    效要件，監理機關之過戶登記只是便於行政上管理之措施，
    是以本件被告既已支付價金賣方並已交付該部機車，被告自
    是該部機車之所有權人，而被告所有之機車遭竊後，再拾獲
    車牌，可謂失而復得，豈是收受贓物。
五、綜上所查，本院認被告以上所辯屬實，堪以採信。依上揭說
    明，被告所為與刑法第349條贓物罪之構成要件不符，非能
    遽以該罪相繩。此外，復查無任何積極證據足資證明被告有
    何公訴人所指之收受贓物犯行，依上揭條文規定，自應為被
    告無罪之諭知。
據上論斷，應依刑事訴訟法第452條、第301條第1項，判決如主
文。
中    華    民    國    98    年    6     月    30    日
                        法  官   李秋娟
以上正本證明與原本無異。
如不服本判決應於收受送達後10日內向本院提出上訴書狀，並應
敘述具體理由；其未敘述上訴理由者，應於上訴期間屆滿後20日
內向本院補提理由書（均須按他造當事人之人數附繕本）「切勿
逕送上級法院」。
                        書記官  簡芳敏
中    華    民    國    98    年    6     月    30    日


司法院資訊處製作；財團法人民間司法改革基金會備份。
